臺灣高等法院臺中分院刑事判決　　　　　　　　　　九十一年度上訴字第九九九號
　　上　訴　人
　　即　被　告　甲○○
右上訴人因違反廢棄物清理法案件，不服臺灣台中地方法院九十一年度訴字第三七二
號中華民國九十一年五月十七日第一審判決（起訴案號：臺灣台中地方法院檢察署九
十年度偵字第一四七九一號），提起上訴，本院判決如左：
    主      文
上訴駁回。
    事      實
一、甲○○前曾於民國八十四年間因違反槍砲彈藥刀械管制條例案件，經台灣台南地
    方法院於八十四年十月二十六日以八十四年度訴字第一四四七號判處有期徒刑二
    年八月，並為台灣高等法院台南分院於八十五年六月二十八日以八十五年度上訴
    字第四九二號駁回上訴確定，於八十八年二月十四日假釋並縮刑期滿視為執行完
    畢。復猶不知悔改，明知依廢棄物清理法第四十一條第一項關於從事廢棄物處理
    業務時，應向直轄市、縣（市）主管機關或中央主管機關委託之機關申請核發公
    民營廢棄物清除處理機構許可文件後，始得受託處理廢棄物業務之規定，其並未
    領有廢棄物處理許可文件，竟仍與陳樹文（現由台灣台中地方法院通緝中）共同
    基於從事廢棄物清除、處理業務之概括犯意聯絡，由其自八十九年九月一日起（
    起訴書誤載為九十年六月間初），以每月新台幣（下同）五萬元之代價向不知情
    之陳言察承租位於台中縣龍井鄉○○路一之一號後方即台中縣龍井鄉○○段六五
    九之一地號之土地後，即由陳樹文負責聯絡載運廢棄物至上址傾倒及提供機械設
    備等事宜，而共同連續多次將不含毒性廢塑膠及紙張等一般廢棄物載至上址加以
    分類回收或絞碎，從事上開廢棄物之清除、處理業務。嗣於九十年六月二十二日
    下午六時許，行政院環保署稽查大隊會同內政部警政署環保警察隊第二中隊在上
    址查獲堆置待清除處理之不含毒性廢塑膠及紙張等一般廢棄物，始知悉上情。
二、案經台中縣警察局烏日分局報請台灣台中地方法院檢察署檢察官偵查起訴。
    理      由
一、訊據上訴人即被告甲○○對於其確實未領有廢棄物清除、處理許可文件，即與陳
    樹文共同於上址購置機器從事廢塑膠及廢紙等一般廢棄物之回收清除及處理業務
    等事實均坦承不諱，並據證人陳言察於警訊中證述屬實，復有台中縣環境保護局
    稽查紀錄表、照片四幀及土地租賃契約書與買賣契約書（購置機器）等附卷可稽
    ，而查獲之廢棄物中確有廢塑膠及紙張等一般廢棄物，且所佔空間甚廣，是足認
    被告甲○○於前開土地上所放置之廢棄物，應係被告與陳樹文共同連續多次自他
    處收集、運回傾倒放置之一般事業廢棄物無訛，被告顯有將前開一般事業廢棄物
    為清除及分類處理之行為無疑。被告雖辯稱：其有將垃圾分類回收，並購置機器
    壓碎處理，廢棄物經處理後沒有污染，也沒有危險性，應不構成犯罪云云。本案
    事證明確，被告上開犯行，洵堪認定。
二、按行為後法律有變更者，適用裁判時之法律；但裁判前之法律有利於行為人者，
    適用最有利於行為人之法律；刑法第二條第一項前段定有明文。次按廢棄物清理
    法業於九十年十月二十四日公布修正施行，修正前廢棄物清理法第二十二條第二
    項第四款規定，移置修正後第四十六條第一項第三款、第四款，其法定刑雖由「
    一年以上五年以下有期徒刑，得併科一百萬元以下罰金」，修正為「一年以上五
    年以下有期徒刑，得併科新臺幣三百萬元以下罰金」，然二者之法定刑並無不同
    。而第四款之規定，修正前後處罰之主體及行為態樣仍然相同，所不同者為從事
    廢棄物清除、處理業者申請核發許可證之規定由修正前第二十條移置於修正後第
    四十一條第一項，而修正後第四十一條第一項則增訂有但書第一款至第七款之除
    外規定；換言之，從事廢棄物清除、處理業務者，若有修正後第四十一條第一項
    但書各款情形之一，則無庸申請許可文件，即可受託清除、處理廢棄物業務，較
    諸修正前第二十條規定，修正後第四十一條規定顯然較有利，就申請核發許可證
    之規定比較上開第四款之規定，可知修正後第四十六條第一項第四款之規定亦較
    修正前第二十二條第二項第四款規定有利，自應適用修正後有利於被告之法律裁
    判之。核被告所為，係犯修正後廢棄物清理法第四十六條第一項第四款未領有許
    可文件，從事廢棄物清除、處理之罪。至公訴意旨認被告所為，係犯修正前之同
    法第二十二條第二項第四款罪名，即容有未洽。被告甲○○與陳樹文二人間，有
    犯意聯絡及行為分擔，應為共同正犯。被告所為數行為，時間緊接，所犯係構成
    要件相同之罪名，顯係基於概括之犯意為之，為連續犯，爰依刑法第五十六條之
    規定以一罪論，並加重其刑。被告前曾因違反槍砲彈藥刀械管制條例案件，經台
    灣台南地方法院於八十四年十月二十六日以八十四年度訴字第一四四七號判處有
    期徒刑二年八月，並為台灣高等法院台南分院於八十五年六月二十八日以八十五
    年度上訴字第四九二號駁回上訴確定，於八十八年二月十四日假釋期滿執行完畢
    ，此有台灣台中地方法院檢察署刑案資料查註紀錄表在卷可按，其於五年以內再
    犯本件有期徒刑以上之罪，為累犯，依刑法第四十七條之規定，遞加重其刑。原
    審經審酌被告未經領得廢棄物處理許可證件，即任意傾倒處理廢棄物，污染社會
    環境至深且鉅，危及民眾健康，然於偵審中均坦承犯行，犯後尚稱態度良好，及
    其犯罪動機、手段、方法等一切情狀，適用修正後廢棄物清理法第四十六條第一
    項第四款，刑法第二條第一項前段、第十一條前段、第二十八條、第五十六條、
    第四十七條，量處被告有期徒刑壹年貳月，認事用法，核無違誤，量刑亦稱允洽
    。被告上訴意旨徒以其清除、處理垃圾純為資源回收，並無造成污染云云指摘原
    判決不當，為無理由，應予駁回。
三、據上論結，應依刑事訴訟法第三百六十八條，判決如主文。
本案經檢察官乙○○到庭執行職務。
中      華      民      國　    九十一     年     八      月    十五　　日
                                臺灣高等法院臺中分院刑事第六庭
                                      審判長法　官　李  文  雄
                                            法  官　陳　嘉　雄
                                            法  官　邱　顯　祥
右正本證明與原本無異。
如不服本判決應於收受送達後十日內向本院提出上訴書狀，其未敘述上訴之理由者並
得於提起上訴後十日內向本院補提理由書（均須按他造當事人之人數附繕本）。
                                            書記官  江  玉  萍
中      華      民      國　    九十一     年     八      月    十五　　日
                                                                        Ｒ
